臺灣雲林地方法院刑事判決　　　　　　　　　　　　　九十三年度訴字第二九號
　　公　訴　人　臺灣雲林地方法院檢察署檢察官
　　被　　　告　乙○○
右列被告因偽造文書等案件，經檢察官提起公訴（九十三年度偵字第一二四○號），
被告於準備程序中就被訴事實為有罪之陳述，受命法官於聽取當事人之意見後，本院
合議庭裁定改由受命法官獨任以簡式審判程序審理，判決如左：
    主  文
乙○○共同連續行使偽造私文書，足以生損害於他人，累犯，處有期徒刑肆月，如易
科罰金，以佰元折算壹日。在中國信託商業銀行一式三聯簽帳單上偽造之「甲○○
」署名參枚，均沒收。
    事實及理由
壹、程序事項：
    被告乙○○所犯為死刑、無期徒刑、最輕本刑為三年以上有期徒刑之罪或高等法
    院管轄第一審案件以外之案件，而於本院準備程序進行中，被告就被訴事實為有
    罪之陳述，經法官告知簡式審判程序之旨，並聽取公訴人、被告之意見後，經本
    院合議庭裁定由受命法官獨任進行簡式審判程序，合先敘明。
貳、實體事項：
  一、構成犯罪事實：
      乙○○前曾於民國八十八年間因妨害自由案件，經臺灣南投地方法院於八十八
      年十月二十二日，以八十八年度訴字第二三七號判處有期徒刑三月，並於八十
      八年十一月十二日確定，甫於八十九年三月十二日執行完畢。詎仍不知悔改，
      於九十三年二月十二日下午四時許，在雲林縣斗南鎮○○路旁，拾獲丙○○所
      有，於九十三年二月十二日下午三時五十二分許，在雲林縣斗六市○○路三四
      七巷二十八號「聯勤雲林服務大樓」旁，遭不詳之人所竊，卡號為00000
      00000000000號之中國信託商業銀行ＶＩＳＡ信用卡一張後，竟意
      圖為自己不法之所有，以變易持有為所有之意思，予以侵占入己，並立即基於
      偽造署名之犯意，在該信用卡背面簽名欄內「丙○○」之簽名上，偽造其不知
      情之兄甲○○署名一枚，將原本「丙○○」之簽名覆蓋，表明該信用卡係甲○○所申請使用，供特約商店核對身分等用意之證明，足以生損害於丙○○、甲○○之利益及發卡銀行對信用卡交易控管、依約與持卡人交易之各該特約商店
      確認持卡人身分之正確性。乙○○旋基於偽造文書、行使偽造私文書之犯意，
      於同日晚上六時二十七分許，持上開拾得之信用卡，前往雲林縣斗南鎮○○路
      一四四號「合興銀樓」，與該銀樓負責人張義德基於為自己不法所有之犯意聯
      絡，以「假消費真刷卡」之方式，由乙○○佯裝購買價值新台幣（下同）一萬
      元之金飾，並將上開信用卡交予張義德刷卡一萬元，乙○○並在張義德使用該
      信用卡製作之一式三聯複寫式簽帳單上，偽造「甲○○」署名一枚，表示係甲○○刷卡消費，作成不實之簽帳單私文書持交張義德而行使後，由張義德逕交
      予乙○○九千元現金；完成刷卡簽帳程序後，一張簽帳單由乙○○收執，一張
      由合興銀樓留存，一張則由合興銀樓持向中國信託商業銀行請款，以此方式共
      同施用詐術，致使中國信託商業銀行因而陷於錯誤，而支付上開簽帳單上之交
      易金額予「合興銀樓」，足以生損害於中國信託商業銀行對信用卡交易控管之
      正確性及丙○○、甲○○之利益。乙○○於換得現金花用後，乃將上開信用卡
      及簽帳單隨意棄置於家中垃圾桶內。嗣因丙○○發覺遭竊後報警，始為警循線
      查悉上情。
  二、認定犯罪事實所憑之證據及理由：
      右揭犯罪事實，業據被告乙○○於偵查及審理中坦承不諱，核與被害人丙○○
      、甲○○、證人張義德於警詢時供述情節相符，並有被告書寫之切結書、財團
      法人聯合信用卡處理中心簽帳單各一紙、被告至「合興銀樓」刷卡之照片二張
      附卷可稽，是足認被告自白與事實相符，應可採信，事證明確，被告犯行應堪
      認定。
  三、論罪科刑之理由：
      (一)從信用卡失竊後，持卡人立即向警方報請協尋一節，可知上開物品，物主尚
        有意取回持有，自非物主拋棄之物，應屬失竊致離本人所持有之物無訛。再
        按信用卡雖遭人棄置路旁，然因上有卡號及持卡人英文姓名，仍可尋得物主
        ，依日常生活經驗，必可認知係某人之遺失物。被告明知該等遺失物係屬離
        本人所持有之物，竟未依法報請警察機關協尋持卡人，反予以拾取留供己用
        ，其顯有為自己不法所有之意圖，已甚明確。又按刑法第三百三十七條之侵
        占脫離本人持有之物罪，係即成犯，以凡拾得他人之物者，未予通知所有人
        或公告招領，為自己或第三人不法所有之意思與行為即為完成（最高法院八
        十四年度台非字第二四八號判決意旨參照），則被告於拾得被害人丙○○遭
        竊之前開信用卡，既未送至警察機關招領或通知各該所有人，而將之置於自
        己實力支配之下，並進而加以行使，其有侵占之行為及為自己不法所有之意
        圖，已甚明顯，是核被告乙○○就拾取信用卡部分所為，係犯刑法第三百三
        十七條之侵占脫離本人持有之物罪。
      (二)依信用卡使用情形，必於信用卡背面之簽名欄簽名後，始得持卡消費，並於
        簽帳單上簽名為證。按在信用卡背面簽名欄簽名，單純自形式上觀察，即足
        以表示信用卡之簽名者於信用卡有效期限內有權使用該信用卡之辨識及證明
        ，非依習慣或特約表示一定用意之證明，性質上係屬刑法第二百十條之私文
        書（最高法院九十一年度台上字第五二０九號判決參照）；而持卡人在信用
        卡簽帳單上之顧客簽名欄簽名為署押後交還特約商店，自不待依據習慣或特
        約，單從形式上觀察，即足以表示係持卡人確認簽帳單上記載之交易標的及
        金額，並向發卡銀行請求撥付消費款項予特約商店之旨，是該簽帳單含有收
        據及請款單之性質，亦屬刑法第二百十條之私文書。另刑法第二百零一條之
        一之處罰係在於信用卡、金融卡、儲值卡或其他相類作為簽帳、提款、轉帳
        或支付工具之電磁記錄物本身為偽造、變造者，若信用卡本身為真正，或不
        能證明行為人主觀上對於「信用卡」本身係遭偽造一事為明知，則自僅能就
        行為人在信用卡背面簽名之行為論處，而有偽造私文書罪之問題，故上開信
        用卡本身既為真正，則被告於信用卡背面簽名後行使，自僅能論以行使偽造
        私文書罪，而無行使偽造信用卡之問題，先與敘明。是核被告在信用卡背面
        偽造署名後持以刷卡，且在簽帳單上偽造署名部分所為，係犯刑法第二百十
        六條、第二百十條之行使偽造私文書罪及第三百三十九條第一項之詐欺取財
        罪。公訴意旨認被告所為僅係構成刑法第三百三十九條第三項、第一項之詐
        欺取財未遂罪，容有誤會，應予更正。被告與張義德間，就詐欺取財部分犯
        行有犯意聯絡及行為分擔，為共同正犯。被告以一行為同時偽造「甲○○」
        之署名於簽帳單之持卡人存根聯、商店存根聯及請款聯，屬單純一罪。被告
        先後二次行使偽造私文書之犯行時間緊接，犯罪構成要件相同，顯係基於概
        括犯意反覆為之，為連續犯，應依刑法第五十六條規定以一罪論，並加重其
        刑。被告在信用卡背面偽造署名之行為及在簽帳單上偽造署名之行為，均係
        偽造私文書之階段行為，而偽造私文書後復持以行使，其偽造私文書之低度
        行為應為行使之高度行為所吸收，均不另論罪。被告所犯侵占離本人持有之
        物罪、行使偽造私文書罪及詐欺取財罪三罪之間，有方法與目的之牽連犯關
        係，應從一重之行使偽造私文書罪處斷。
      (二)被告前曾於八十八年間因妨害自由案件，經臺灣南投地方法院於八十八年十
        月二十二日，以八十八年度訴字第二三七號判處有期徒刑三月，並於八十八
        年十一月十二日確定，甫於八十九年三月十二日執行完畢，有臺灣高等法院
        被告全國前案紀錄表一份在卷可參，其於五年內再犯本件有期徒刑以上之罪
        ，為累犯，應依刑法第四十七條規定，加重其刑。
      (三)爰審酌被告年輕力壯，不思以勞力獲取報酬，竟利用拾獲他人信用卡之便，
        利用他人名義使用信用卡以獲取不法財物，其行為自非可取，惟事後已向被
        害人丙○○償還盜刷款項，且犯後坦承犯行，態度良好，及其犯罪之目的、
        手段、所詐得之財物價值非鉅等一切情狀，量處如主文所示之刑，並諭知易
        科罰金之折算標準。
      (四)被告在中國信託商業銀行一式三聯簽帳單上偽造之「甲○○」署名三枚，不
        問屬犯人與否，應依刑法第二百十九條之規定宣告沒收。至在丙○○所有之
        卡號為0000000000000000號中國信託商業銀行ＶＩＳＡ信
        用卡背面簽名欄內偽造之「甲○○」署名一枚，因被告供稱信用卡已丟棄而
        滅失，為免將來執行困難，爰不予宣告沒收。
  四、對於其餘公訴事實之判斷：
      (一)被告於拾得上開信用卡後，在信用卡背面偽造「甲○○」署名，並持以刷卡
        消費之行為，犯有刑法之行使偽造私文書罪部分，雖未據檢察官起訴，然此
        部分業據被告於審理中自白明確，且有其他事證可稽，足認被告此部分自白
        亦與事實相符，況復與前開經起訴之部分有牽連犯之裁判上一罪關係，基於
        審判不可分原則，應為起訴效力所及，本院自得併予審理。
      (二)上開信用卡正面之英文名為「ＬＩ  ＨＳＩＵ  ＪＵＮＧ」，與信用卡背面
        「甲○○」簽名顯然不符，一望即知，則「合興銀樓」之負責人張義德是否
        明知被告非持卡人本人，而仍同意被告以「假消費真刷卡」方式換取現金，
        涉有刑法第三百三十九條第一項之詐欺取財罪，應由檢察官另行偵辦，附此
        敘明。
  五、適用之法律：
      (一)刑事訴訟法第二百七十三條之一第一項、第二百九十九條第一項前段。
      (二)刑法第二百十六條、第二百十條、第三百三十七條、第三百三十九條第一項
        、第二十八條、第五十六條、第五十五條、第四十七條、第二百十九條、第
        四十一條第一項前段。
      (三)罰金罰鍰提高標準條例第一條前段。
本案經檢察官丁○○到庭執行職務。
中      華      民      國      九十三      年      十二    月    七    日
                                         臺灣雲林地方法院刑事第五庭
                                             法  官  廖  淑  華
右正本證明與原本無異。
如不服本判決，應於判決送達後十日內向本院提出上訴狀( 應附繕本 )。
                                             書記官  張 菀  純
中      華      民      國      九十三      年      十二    月    七    日
附錄法條：
中華民國刑法第三百三十七條(侵占遺失物罪)
意圖為自己或第三人不法之所有，而侵占遺失物、漂流物或其他離本人所持有之物者
，處五百元以下罰金。
中華民國刑法第二百一十條(偽造變造私文書罪)
偽造、變造私文書，足以生損害於公眾或他人者，處五年以下有期徒刑。
中華民國刑法第二百一十六條(行使偽造變造或登載不實之文書罪)
行使第二百十條至第二百十五條之文書者，依偽造、變造文書或登載不實事項或使登
載不實事項之規定處斷。
中華民國刑法第三百三十九條(普通詐欺罪)
意圖為自己或第三人不法之所有，以詐術使人將本人或第三人之物交付者，處五年以
下有期徒刑、拘役或科或併科一千元以下罰金。
以前項方法得財產上不法之利益或使第三人得之者，亦同。
前二項之未遂犯罰之。
